【裁判字號】    98,交抗,1416
【裁判日期】    980603
【裁判案由】    違反道路交通管理處罰條例
【裁判全文】
臺灣高等法院交通事件裁定            98年度交抗字第1416號
抗  告  人
即異 議 人  甲○○原名孔金生.
上列抗告人因違反道路交通管理處罰條例案件，不服臺灣臺北地
方法院98年度交聲更字第58號，中華民國98年4月10日第一審裁
定（原處分字號：交通部公路總局臺北區監理所板橋監理站97年
8月13日板監裁字第41－C00000000號），提起抗告，本院裁定如
下：
    主  文
抗告駁回。
    理  由
一、本案原審裁定以：抗告人即受處分人甲○○（原名孔金生）
    於民國97年6月26日17時許，騎乘車牌號碼JB6-685號重型機
    車，行經臺北縣新店市○○路及安興路口時，因違規闖紅燈
    ，遭臺北縣政府警察局交通隊新店分隊（下稱原舉發機關）
    員警蕭飛鵬攔停，依違反道路交通管理處罰條例第53條第1
    款規定掣單舉發，嗣因受處分人不服舉發事實，遂於通知單
    上所載應到案日期97年7月11日前向原處分機關提出申訴，
    原處分機關認異議人確有前開違規行為，乃依道路交通管理
    處罰條例第53條第1項、第63條第1項第3款（漏列第63條第1
    項第3款），違反道路交通管理事件統一裁罰基準及處理細
    則第43 條、第44條及第67條規定裁處受處分人罰鍰1,800元
    ，並記違規點數3點。並無任何違誤，量罰亦甚妥適，異議
    為無理由，予以駁回。經本院調查結果，原審裁定認事用法
    均無不當，理由亦翔實，應予維持，並引用原審裁定書記載
    之理由（如附件原審裁定書）。
二、本案證人即開單員警蕭飛鵬於原審97年10月27日調查時，以
    具結擔保其供述之真實性並在負擔偽證罪之心理處罰狀態下
    證述受處分人之違規情形。本件執勤員警蕭飛鵬，與受處分
    人不相識，應無誣攀之動機及必要，而蕭飛鵬於原審出庭作
    證以偽證罪責擔保其證言之真正，因查無任何證據足資證明
    警察有捏造事實違法取締之情事，本案違規事證已明，原處
    分機關據以裁罰並無不妥。抗告意旨仍執前詞，否認違規，
    而指摘原裁定不當，為無理由，應予駁回。
據上論結，應依道路交通管理處罰條例第89條，道路交通案件處
理辦法第26條，刑事訴訟法第412條，裁定如主文。
中    華    民    國    98    年    6     月    3     日
                  刑事第一庭審判長法  官  葉騰瑞
                                  法  官  莊明彰
                                  法  官  王炳梁
以上正本證明與原本無異。
不得再抗告。
                                  書記官  陳佳伶
中    華    民    國    98    年    6     月    4     日
附件：
臺灣臺北地方法院交通事件裁定        98年度交聲更字第58號
原處分機關  交通部公路總局臺北區監理所板橋監理站
異  議  人
即受處分人  甲○○（原名孔金生）
                    男  46歲（民國○○年○月○日生）
                    身分證統一編號：Ｚ000000000號
                    住臺北縣新店市○○街67號14樓之1
上列異議人即受處分人因違反道路交通管理處罰條例事件，對於
交通部公路總局臺北區監理所板橋監理站中華民國97年8 月13日
所為之處分（原處分案號：板監裁字第裁41-C00000000號），聲
明異議，經本院於97年12月4 日以97年度交聲字第2300號裁定駁
回異議，受處分人不服提起抗告，經臺灣高等法院於98年1 月15
日，以97年度交抗字第2607號裁定發回本院，本院裁定如下：
    主  文
異議駁回。
    理  由
一、按汽車駕駛人，行經有燈光號誌管制之交岔路口闖紅燈者，
    處新臺幣（下同）1,800 元以上5,400 元以下罰鍰，並記違
    規點數3 點，道路交通管理處罰條例第53條第1 項、第63條
    第1 項第3 款分別定有明文。次按道路交通管理處罰條例所
    稱之「汽車」，係包括「機器腳踏車」，亦為道路交通管理
    處罰條例第3條第8款所明文。
二、本件異議人即受處分人甲○○（原名孔金生）於民國97年6
    月26日17時許，騎乘車牌號碼JB6-685 號重型機車，行經臺
    北縣新店市○○路及安興路口時，因違規闖紅燈，遭臺北縣
    政府警察局交通隊新店分隊（下稱原舉發機關）員警蕭飛鵬
    攔停，依違反道路交通管理處罰條例第53條第1 款規定掣單
    舉發，嗣因受處分人不服舉發事實，遂於通知單上所載應到
    案日期97年7 月11日前向原處分機關提出申訴，原處分機關
    認異議人確有前開違規行為，乃依道路交通管理處罰條例第
    53條第1 項、第63條第1 項第3 款（漏列第63條第1 項第3
    款），違反道路交通管理事件統一裁罰基準及處理細則第43
    條、第44條及第67條規定裁處受處分人罰鍰1,800 元，並記
    違規點數3 點。
三、聲明異議意旨略以：異議人於97年6月26日17時許，騎乘車
    牌號碼JB6—685號重型機車，行經臺北縣新店市○○路與安
    興路口時遭警員攔停舉發違規闖紅燈，但該路口因地下污水
    工程施工佔據路面近一半面積，致使道路減縮，無法直行通
    過，該處又有施工安全豎立之圍籬及施工中之中安大橋、引
    道，造成該路口設置之燈光號誌器及地面標線皆非常雜亂。
    另該路口共計有3 座燈光管制號誌，異議人抵達該路口通過
    第1 具燈光號誌器之時仍是綠燈，通過第2 具燈光號誌時變
    成黃燈，通過第3 具燈光號誌時始變成紅燈。又以員警站立
    之攔查處地點，是否有能力看清楚異議人通過第1 具燈光號
    誌及地面之停止線位置？且無積極證據佐證異議人有違規闖
    紅燈行為，為此聲明異議等語。
四、經查：
  (一)異議人於97年6 月26日17時許，騎乘車牌號碼：JB6 —685
    號重型機車，沿臺北縣新店市○○路往新店方向行駛，行經
    臺北縣新店市○○路與安興路口時，因違規闖越紅燈直行之
    行為，遭警查獲舉發乙節，復有臺北縣政府警察局97 年6月
    26日北縣警交字第C00000000 號舉發違反道路交通管理事件
    通知書1 份、現場圖2 張，以及異議人及原舉發單位提出之
    現場照片共11張附於原審卷可稽（本院97年度交聲字第2300
    號卷第12頁至第15頁、第27至31頁）。
  (二)異議人固坦承於上揭時間，騎乘上開機車，行經臺北縣新店
    市○○路與安興路口時，號誌已轉為紅燈等情，惟以前詞置
    辯，而否認有上揭違規行為。然異議人於上開時間地點騎乘
    上開重型機車違規闖紅燈之事實，業據證人即開單員警蕭飛
    鵬於本院原審97年10月27日調查時，以具結擔保其供述之真
    實性並在負擔偽證罪之心理處罰狀態下證稱：「（法官問：
    以你的位置看得到異議人過馬路嗎？）當天我就是看見異議
    人從停止線闖越紅燈過來，因為當時已經紅燈了。」復於本
    院更審之98年3 月25日調查時具結證稱：當天伊舉發的新店
    市○○路○○路口，有高架道路工程正在進行，且伊是站在
    本院97年度交聲字第2300號卷第14頁上方照片之工程圍欄後
    面，伊有看到異議人有騎機車靠前開下方照片右側騎，在經
    過照片中的直立的紅色鐵板旁邊時，伊沒有看到異議人，但
    是因為停止線與上方的紅綠燈即Ａ號誌是在同條線上，紅綠
    燈已經改變為紅燈時，異議人有騎過該紅色鐵板過來。而異
    議人是騎過紅綠燈被伊攔停後才停止的，停止在上開卷第15
    頁下方照片打叉的位置上方斑馬線附近，伊發現異議人闖紅
    燈時，紅綠燈號誌已經轉變成紅燈一段時間，且號誌燈是在
    施工範圍的上方，是異議人騎乘過來的地方，異議人騎過來
    時就已經變為紅燈。又上開卷第14頁照片中Ｃ號誌與Ｂ號誌
    都是同步的，甚至跟Ａ號誌也是同步的，異議人是從上開卷
    第14頁上方照片中最右的紅線及白線中間騎過來，那地方剛
    好沒被鐵板擋住，伊有看到」等語（見本院更審卷第10 頁
    反面至11面參照），並當庭提出證人當時所站位置之現場圖
    附卷為憑（本院更審卷第13頁），經本院核對異議人所提出
    現場照片顯示，異議人被舉發之地點前方雖確有工程圍籬佔
    據大部分車道，然在紐澤西護欄內之工程圍籬上方實為可穿
    透之細鐵架，另在異議人所提出之上開卷第14頁上方照片，
    以及原舉發機關所提出之上開卷第28頁上方照片中，目視仍
    可清楚看見紐澤西護欄內停放汽車、工程圍籬內之鐵板、沙
    土，甚至可透過圍籬上方鐵架而看見遠方車輛，反之，在視
    角上，站立在遠方之證人亦可透過圍籬上方鐵架看見異議人
    通過紅綠燈號誌之情形，故證人除在異議人經過照片中的直
    立紅色鐵板旁邊時未看見騎車情形外，證人確實可透過圍籬
    上方細鐵架，看見異議人騎車闖紅燈之情形，堪已認定。
  (三)另異議人於照片上所標示之Ａ、Ｂ、Ｃ等3 座號誌燈，其實
    是上開路口同步而不同方向之號誌燈，則證人蕭飛鵬以其中
    1 座管制號誌為基準，當不致於有錯看異議人騎乘機車輛闖
    越紅燈之情事，是證人蕭飛鵬所為之前揭證言，應屬確實，
    堪予採信。異議人辯稱以警員所站立舉發之位置，無從目視
    判斷異議人騎乘機車通過路口情形，且伊並無駕車闖越紅燈
    云云，自不足採信。基此，異議人確實有於前開時、地，騎
    乘機車行經於該路口時，有闖越紅燈之情事，甚為明確。
五、綜上所述，原處分機關以異議人行經有燈光號誌管制之交岔
    路口闖紅燈，依道路交通管理處罰條例第53條第1 項、道路
    交通管理事件統一裁罰基準及處理細則等規定，對異議人處
    以1,800元罰鍰，並依道路交通管理處罰條例第63條第1項第
    3 款（漏列第63條第1 項第3 款）規定記違規點數3 點，於
    法並無不合。異議人仍執前詞而聲明異議，指摘原處分不當
    ，為無理由，應予駁回。
據上論斷，應依道路交通案件處理辦法第19條，裁定如主文。
中    華    民    國    98    年    4     月    10    日
                            交通法庭  法  官  紀文惠
以上正本證明與原本無異。
如不服本裁定，應於裁定送達後5日內，向本院提出抗告狀。
                                      書記官  游曉婷
中    華    民    國    98    年    4     月    10    日


司法院資訊處製作；財團法人民間司法改革基金會備份。
